臺灣桃園地方法院民事判決　　　　　　　95年度訴字第1361號
原　　　告　甲○○
被　　　告　乙○○
　　　　　　　　　　　　號7樓.
上列當事人間因被告過失傷害案件，原告提起刑事附帶民事訴訟
，請求損害賠償，經本院刑事庭以95年度桃交附字第79號裁定移
送前來，本院於民國96年4 月24日言詞辯論終結，判決如下：
    主  文
被告應給付原告新台幣壹拾參萬伍仟肆佰壹拾參元，及自民國九
十五年八月八日起至清償日止按年息百分之五計算之利息。
原告其餘之訴駁回。
訴訟費用由被告負擔百分之十六；餘由原告負擔。
本判決第一項得假執行。
原告其餘假執行之聲請駁回。
    事  實
甲、原告方面：
一、聲明：
  (一)被告應給付原告新台幣（下同）817,055 元及自起訴狀繕本
    送達翌日起至清償日止，按年息5 ％計算之利息。
  (二)願供擔保請准宣告假執行。
二、陳述：
  (一)原告於民國95年1 月28日18時10分許，駕駛汽車行經廣大路
    遭被告駕駛汽車碰撞，致原告身體受傷，汽車亦遭撞毀。被
    告之過失傷害行為業經鈞院以95年度桃交簡字第1455號刑事
    判決確定在案。
  (二)原告因傷至敏盛醫院治療，計付醫藥費900 元，及因傷不良
    於行，往返就醫之交通費用17,900元；原告原任職頂好物流
    中心，每日工資1,000 元，受傷期間計3 日無法工作，損失
    工資收入3,000 元，精神慰撫金500,000 元；汽車修理費
    295,255 元；上開各項賠償計817,055 元。
三、證據：提出敏盛綜合醫院診斷證明書1 件、醫療費用收據2
    紙、公路車輛拖救費用表1 紙、汽車修理估價單3 紙、債權
    讓與契約書1 紙、臺灣省桃園縣區車輛行車事故鑑定委員會
    鑑定意見書各1 件、計程車費收據6 紙為證。
乙、被告方面：被告未於言詞辯論期日到場，亦未提出準備書狀
    作何聲明或陳述。
丙、本院依職權函查兩造所得及財產歸戶資料，並調閱本院95年
    度桃交簡字第1455號刑事案全卷。
    理  由
甲、程序部分：
一、按「因犯罪而受損害之人，於刑事訴訟程序得附帶提起民事
    訴訟，對於被告及依民法負賠償責任之人，請求回復其損害
    。前項請求之範圍，依民法之規定。」，刑事訴訟法第487
    條定有明文。本件原告請求被告賠償其汽車之損失295,255
    元，因非犯罪所受損害，固不得提起刑事附帶民事訴訟，惟
    原告於本院刑事庭移送民事庭後，在本院95年9 月21日言詞
    辯論期日就此部分為訴之追加，並已繳納此部分裁判費，原
    告所為追加之訴，合於民事訴訟法第255 條第1 項第2 款規
    定，應予准許（最高法院92年度台上字第2643號、92年度台
    上字第2653號判決意旨參照）。
二、被告經合法通知，未於言詞辯論期日到場，亦未提出書狀作
    何聲明或陳述，核無民事訴訟法第386 條所列各款情形，應
    依原告之聲請，由其一造辯論而為判決。
乙、實體部分：
一、本院判斷：
  (一)被告於95年1 月28日18時10分許，駕駛車牌號碼7B─8293號
    自用小客車沿桃園縣大園鄉○○路由大園往新坡方向行駛，
    行經廣大路玉清宮前彎道，與原告所駕駛沿廣大路由新坡往
    大園方向行駛之車牌號碼3L─2827號自用小客車發生碰撞，
    造成原告所駕駛之小客車毀損並致原告受有頭部外傷合併前
    額頭皮血腫及瘀傷、雙膝擦傷之身體傷害等事實，有桃園縣
    警察局大園分局道路交通事故調查報告表、現場圖、現場照
    片、敏盛綜合醫院診斷證明書、醫療費用收據、汽車估價單
    等影本在卷可稽（見桃園地方法院檢察署95年度偵字第6654
    號卷第15-24 頁、本院95年度桃交附字第79號卷第10-12 、
    16 -19頁）；而被告因此過失致原告受傷害之行為，經本院
    刑事庭以95年度桃交簡字第1455號刑事判決有期徒刑3 月確
    定在案，業經本院依職權調閱上開刑事卷宗核閱屬實；原告
    主張之事實堪認為實在。
  (二)本件交通事故之肇事責任歸屬：
    1.查本件車禍肇事地點為一大彎道，原告駕駛車牌號碼3L─
      2827號自用小客車與被告駕駛之7B─8293號自用小客車發
      生碰撞後，原告駕駛之小客車毀損，左後車輪及玻璃散落
      在大園鄉○○路由新坡往大園方向原告行駛之車道上，該
      車道並留有原告左後車輪脫落後之刮地痕等情，有本件道
      路交通事故現場場及照片可稽（見同上偵查卷第15、18-1
      9 頁），可見二車碰撞位置係在原告行駛之車道上，被告
      駕駛汽車未依車道行駛，而於彎道駛入對向車道撞擊原告
      所駕駛小客車可堪認定。
    2.本件車禍係因被告未依規定於其行向之車道內行駛，侵入
      對向車道即原告行駛之車道，侵害原告之路權行駛，撞擊
      原告駕駛之小客車而肇事，被告有過失行為可堪認定。本
      院審酌車禍之經過、兩造遵守義務之可能及要求，認被告
      應負全部過失責任。又本件車禍事故於刑事案件偵查中經
      臺灣桃園地方法院檢察署送請臺灣省桃園縣區車輛行車事
      故鑑定委員會鑑定結果，亦同認「乙○○駕駛自用小客車
      於分向限制線路段侵入對向車道為肇事原因；甲○○無肇
      事因素」，有該委員會鑑定意見書在卷可稽（見同上偵卷
      第40頁）。本件被告之過失行為與原告之受傷及汽車之受
      損間，具有相當因果關係，被告應負侵權行為損害賠償責
      任。
  (三)原告得請求之賠償數額分述如下：
    1.醫療費用：原告主張因本件車禍受傷支出醫療費900 元，
      業據提出醫療費用收據2 紙為憑（見本院95年桃交附字第
      79號卷第11-12 頁），此部份請求，應予准許。
    2.交通費：
    原告駕駛之車牌號碼3L─2827號自用小客車遭撞損，原告
      支出拖吊費用2,500 元，有公路車輛拖救服務表1 紙在卷
      可稽，原告請求此部分損失應予准許。
    原告主張因受傷不良於行，往返就醫搭乘計程車之交通費
      用17,900元，並提出95年1 月28日之計程車車資收據4 紙
      （500 元2 紙、350 元2 紙）及95年2 月1 日、95年2 月
      4 日之計程車費收據（各6,000 元）各1 紙為佐（見本院
      卷第36-3 7頁）。查原告於95年1 月28日發生車禍後至敏
      盛綜合醫院急診就醫診療處置後於隔日離院，有敏盛綜合
      醫院診斷證明書及醫療收據2 紙在卷可稽（見本院95年度
      桃交附字第79號卷第10-12 頁），是原告僅於95年1 月28
      日搭乘計程車就醫僅1 次，該次車資500 元應予准許。又
      依原告所提醫療收據2 紙日期為95年1 月28日及95年1 月
      29日，原告於95年1 月29日離院後，其後並未有回診紀錄
      ，原告所提出其餘之計程車收據17,400元非係原告受傷就
      醫所支出，該部分請求不能准許。
    3.工作損失部分：原告主張原任職頂好物流中心，每日薪資
      1,000 元，因本件車禍受傷計3 日無法上班，受有薪資損
      失3,000 元部分，查原告曾任職惠康百貨股分有限公司，
      有原告94年度所得明細表在卷可參（見本院卷第62頁），
      原告為有工作能力之人，因傷就醫未能工作，此部分請求
      ，應予准許。
    4.非財產上損害賠償：按非財產上之損害賠償，應以實際加
      害之情形、被害人所受精神上痛苦之程度、賠償權利人之
      身分地位、經濟能力，並斟酌賠償義務人之經濟狀況、可
      歸責之程度等定之。原告主張因車禍受傷請求精神慰撫金
      500,000 元。經查，原告為68年7 月25日生，教育程度為
      大學畢業、財產有汽車1 輛；被告為66年8 月30日生，高
      中畢業，名下有汽車3 輛、有投資等情；有附於刑事偵查
      卷宗調查筆錄及本院卷附兩造財產所得資料明細在卷可參
      。本院審酌上情暨原告因本件車禍雖有受傷，惟由其於急
      診就醫處置後隔日即離院，其後未再回診，可見受傷輕微
      ；及過失情節等一切情狀，認原告得請求之金額以30,000
      元為適當，超逾部分，則不予准許。
    5.汽車損害部分：
    按負損害賠償責任者，除法律另有規定或契約另有訂定外
      ，應回復他方損害發生前之原狀；前項情形，債權人得請
      求支付回復原狀所必要之費用以代回復原狀，民法第213
      條第1 項、第3 項定有明文。又損害賠償之目的在於填補
      所生之損害，故其應回復者，並非原來狀態，而係應有狀
      態，從而，物被毀損時，被害人請求賠償物被毀損所減少
      之價額，得以修復費用為估定之標準，但以必要者為限（
      例如：修理材料以新品換舊品，應予折舊），亦有最高法
      院77年度第9 次民事庭會議決議可資參照。
    原告駕駛之車牌號碼3L─2827號自用小客車為原告之父許
      春仲所有，該車因本件車禍毀損估計修理費292,755 元，
      其中零件費用215,825 元，工資76,930元，許春仲已將汽
      車損害賠償債權轉讓予原告，並已通知被告等情，有小客
      車修理估價單、汽車新領牌照登記書、債權讓與契約書及
      送達債權讓與通知回證1 紙等件在卷可稽（見本院卷第31
      、38 -41頁），是原告已取得上開小客車損害賠償債權。
    原告所提出上開小客車修理之估價單，零件部分係以新零
      件更換被損害之舊零件，故以修理費作為損害賠償之依據
      ，自應將其中之零件折舊部分予以扣除。查原告駕駛之上
      開小客車於2000年7 月（即89年7 月）出廠，有汽車新領
      牌照登記書在卷可稽（見本院卷第38頁），迄本件事故發
      生日即95年1 月28日止，已使用5 年6 月。參依行政院所
      頒固定資產耐用年數表及固定資產折舊率之規定，小客車
      之耐用年數為5 年，依定率遞減法每年折舊千分之369 ；
      及依營利事業所得稅查核準則第95條第6 款、第8 款規定
      「固定資產提列折舊採用定率遞減法者，以一年為計算單
      位，其使用期間未滿一年者，按實際使用之月數相當於全
      年之比例計算之，不滿一月者，以月計」、「採用定率遞
      減法折舊者，其最後一年度之未折減餘額，以等於成本十
      分之一為合度」計算，原告駕駛之小客車於本件車禍發生
      時已逾5 年，經折舊後其殘值已小於1 ／10，依前揭規定
      ，其殘值應以1 ／10為度（計算如附表）。故原告受讓上
      開小客車之損害賠償請求權之必要修復費用應為98,513元
      （零件折舊後殘值21,583元＋工資費用76,930元＝98,513
      元）。原告請求之汽車損害部分於上開範圍內，應予准許
      ，超逾部分則難謂有據，不應准許。
    6.綜上所述，被告應賠償原告之損害賠償數額共計135,413
      元（計算式：醫療費用900 元＋就醫計程車費500 元＋拖
      吊車費2,500 元＋工作損失3,000 元＋慰撫金30,000元＋
      車輛損害98,513元＝135,413 元）。
  (四)綜上所述，原告依據侵權行為之法律關係，請求被告給付
    155,413 元，及自起訴狀繕本送達翌日（即95年8 月8 日）
    起至清償日止，按年息5 ％計算之利息為有理由，應予准許
    。逾此範圍之其餘請求則不予准許，應予駁回。
  (五)假執行之宣告：本件原告勝訴部分，因所命給付之金額未逾
    50萬元，應由本院依職權宣告假執行。至於原告敗訴部分，
    其假執行之聲請失所依附，不予准許。
二、本件事證已經明確，其餘主張或陳述於本件判決結果並無影
    響，爰不另逐一論述。
三、本件原告之訴，為一部有理由，一部無理由，依民事訴訟法
    第385 條第1 項前段、第79條、第389 條第1 項第5 款，判
    決如主文。
中　　華　　民　　國　　96　　年　　5 　　月　　8 　　日
                  民事第二庭法　官　蔡寶樺
以上正本係照原本作成。
如對本判決上訴，須於判決送達後20日內向本院提出上訴狀
中　　華　　民　　國　　96　　年　　5 　　月　　8 　　日
                             書記官 謝至菁
附表：
原告駕駛之汽車零件折舊計算式：（元以下均四捨五入）
第1 年折舊數額    215,825×0.369＝79,639
第2 年折舊數額   （215,825－79,639）×0.369＝50,253
第3 年折舊數額   （215,825－79,639－50,253）×0.369
                  ＝31,709
第4 年折舊數額  （215,825－79,639－50,253－31,709）×
                  0.369＝20,009
第5 年折舊數額  （215,825 －79,639－50,253－31,709－
　　　　　　　　　20,009）×0.369 ＝12,625
逾第5 年折舊數額（215,825 －79,639－50,253－31,709－
　　　　　　　　　20,009 －12,625） ×0.369 ×1／2＝
                  3,984
折舊總額         79,639＋50,253＋31,709＋20,009＋12,625
                 ＋3,984 ＝198,219
折舊後殘值215,825 －198,219 ＝17,606，已小於1 ／10（
215,825×0.1＝21583） ，應以1 ／10（即21,583元）為度。
